【裁判字號】    89,簡上,75
【裁判日期】    890605
【裁判案由】    侵權行為損害賠償
【裁判全文】
臺灣臺南地方法院民事判決  八十九年度簡上字第七十五號
    上  訴  人  甲○○
    被上訴人    乙○○
右當事人間請求侵權行為損害賠償事件，上訴人對於中華民國八十九年二月九日本院
台南簡易庭八十八年度南簡字第一九０五號第一審判決提起上訴，本院判決如左：
    主  文
上訴駁回。
第二審訴訟費用由上訴人負擔。
    事  實
甲、上訴人方面：
  一、聲明：求為判決：原判決不利於上訴人部分廢棄，上開廢棄部分被上訴人在第
      一審簡易之訴及假執行之聲請均駁回。
  二、陳述：
    （一）原審認定上訴人應賠償被上訴人新台幣（下同）十一萬六千零三十三元，
          無非以證人蔡永青之證言及台灣省車輛行車事故鑑定委員會鑑定意見書等
          為依據，然本件車禍發生之原因被上訴人闖紅燈且超速所致，證人蔡永青
          所為證言不實在，車禍當時，其是否在場，仍有可疑，蓋：
      １．證人於警訊謂其當時適從成功啤酒廠旁之７－１１便利商店購物完走出問
          口，看到上訴人的車闖紅燈擦撞到被上訴人之車，惟按常理，除自己本身
          正在開車或正要過馬路時才會注意交通號誌，證人只是購物完出店門，為
          何會去注意車禍發生前，十字路口之交通號誌？
      ２．車禍當時係晚上十一時，天色昏暗，證人所站位置應離交通號誌有一段距
          離，其何以能清楚指出是何人闖紅燈？
      ３．證人謂其係被上訴人朋友之友人，則被上訴人何以在第一次交通事故鑑定
          時未提出該證人，直至台灣省車輛事故覆議鑑定時才提出該證人？
    （二）由兩造之撞擊情觀之，可證明被上訴人當時車速已超過時速七十公里，而
          被上訴人車速之快，可見其根本未注意交通號誌，本件車禍，被上訴人有
          過失甚明。
  三、證據：提出相片九張為證，並聲請訊問證人蔡永青。
乙、被上訴人方面：
  一、聲明：求為判決如主文所示。
  二、陳述：
    （一）上訴人於民國八十七年九月二十三日下午十一時左右，駕駛車號ＵＡ－六
          ０六七號自小客車，由新營往台南方向行駛，竟闖紅燈，將被上訴人駕駛
          Ｎ二－一六四一號，由大內往善化方向，業已通過路口四分之三之自小客
          車撞擊，致生損害。
    （二）嗣經台灣省車輛行車事故覆議鑑定委員會鑑定，被上訴人並無肇事因素，
          乃向台南縣仁德鄉調解委員會聲請調解，詎上訴人卻置之不理，而被上訴
          人所駕駛之前開車輛，係屬被上訴人所有，只是以母親楊劉環之名義登記
          ，今因本件車禍，總計修車花費十六萬元。依民法第一百八十四條第一項
          前段之規定，上訴人應負賠償責任。
    （三）被上訴人原本並不認識證人，是朋友在閒聊中才找出來的，。
    （二）上訴人所提之相片不能證明什麼。
  三、證據：援用原審所提出之證據。
    理  由
一、本件被上訴人起訴主張：上訴人於民國八十七年九月二十三日下午十一時許，駕
    駛車號ＵＡ－六０六七號小客車，沿台一線公路由新營往台南方向行駛，行經台
    南縣善化鎮成功啤酒廠前之十字路口時，竟闖紅燈，撞擊由被上訴人所駕駛，由
    大內往善化方向，業已通過路口四分之三車號Ｎ二－一六四一號車輛，該車因而
    受損，經送修支出十六萬元，因本於侵權行為法律關係，求命上訴人給付十六萬
    元，及自起訴狀繕本送達翌起至清償日止，按週年利率百分之五計算之利息之判
    決（原審判命上訴人給付被上訴人十一萬六千零三十三元，及自八十八年十一月
    七日起至清償日止，按週年利率百分之五計算之利息，而駁回被上訴人其餘之請
    求，該駁回部分未據被上訴人上訴或附帶上訴聲明不服）。上訴人則以：是被上
    訴人闖紅燈撞擊其車輛，證人蔡永青是被上訴人之友，是事後才找出來的，與被
    上訴人有串供之虞，其證言不可採等語，資為抗辯。
二、本件被上訴人主張：上訴人於八十七年九月二十三日下午十一時許，駕駛車號Ｕ
    Ａ－六０六七號小客車，途經台南縣善化鎮成功啤酒廠前之十字路口時，撞擊被
    上訴人所駕駛之車號Ｎ二－一六四一號車輛，致被上訴人之上開車輛受有損害；
    又被上訴人所駕駛之上開車輛雖以其母楊劉環之名義登記，但實際上為其所有，
    因此次車禍受損，修復零件花費十一萬三千二百元，工資四萬六千八百元等情，
    有台南縣警察局善化分局函附之道路交通事故調查報告表及該表所附事故現場圖
    附卷可稽，並有被上訴人提出之汽車行車執照影本一件、估價單及統一發票各一
    件足憑，且為上訴人所不爭執，自堪信被上訴人之上開主張為真實。惟上訴人以
    前詞置辯，則本件應審究者，乃本件車禍之肇事原因為何、兩造間過失比例如何
    及證人蔡永青之證言是否可採？
三、經查：
  （一）本件車禍肇事地點係在台南縣善化鎮小新里成功啤酒廠旁之十字路口，肇事
        時天候陰，光線為夜間有照明，號誌為行車管制號誌，動作正常，有寬式交
        通島分向設施及附標記車線道，行車速限為每小時七十公里等情，此經原審
        向台南縣警察局善化分局調取本件車禍案卷，有道路事故調查報告表及事故
        現場圖等件附於原審卷可稽。又查本件車禍發生後，經送請台灣省車輛行車
        事故覆議鑑定委員會鑑定之結果，由該會以八十八年四月十六日交覆字第八
        七一八九八號函覆：「．．本件因涉及號誌問題．．，若證人蔡永青警訊所
        稱屬實，則甲○○未依號誌指示行駛（闖紅燈），應為肇事原因，乙○○車
        無肇事因素」等語，有前揭函附於原審卷可憑，足證本件車禍之肇事原因係
        闖紅燈違反指示號誌，應可認定。
  （二）證人即本件車禍目擊證人蔡永青於警訊及原審時均一致證稱：「我聽到撞擊
        聲，新營往台南的方向（即上訴人）是紅燈，．．甲○○闖紅燈」等語在卷
        （見原審卷第三十二項背面及八十九年一月二十六日言詞辯論筆錄）。雖上
        訴人於本院審理時堅稱：伊並無闖紅燈，是被上訴人闖紅燈，證人蔡永青
         是被上訴人之友，事後始找出來，有串供之虞云云。惟經本院於準備程序
        中，隔離訊問證人蔡永青，作證之緣由，證人結證稱：「我是在啤酒廠附近
        的易昇洗車廠認識被上訴人的朋友，因為洗車廠那邊每個星期三、六都有聚
        會．．乙○○（即被上訴人）也有在參加那個聚會，我原本不認識乙○○，
        後來我有去參加那個聚會，我聽到乙○○的朋友說有人發生車禍，剛好車禍
        當天我有在那路口的７－１１看到當時的情形，才出來作證」等語（見八十
        九年五月三日準備程序筆錄），核與被上訴人所稱：「我原本並不認識證人
        ，是朋友在閒聊中才找出來的」等語（見同年四月十二日準備程序筆錄）互
        核相符。可見證人與被上訴人素不相識，而證人與本件兩造亦無恩怨仇隙，
        此有兩造所不爭之警訊筆錄可稽（見原審卷第三十二頁背面），其要無設詞
        誣陷上訴人之理，是上訴人以證人蔡永青係被上訴人之友，而認有串供之虞
        云云，顯係臆測之詞，尚難憑採。
  （三）又參以證人蔡永青於原審訊問時即證稱：「（八十七年九月二十三日你是否
        有目睹本件車禍的經過？）我在門口聽到追撞的聲音我抬頭看，大內往善化
        的方向是閃黃燈，新營往台南的方向是紅燈．．．」等語明確，核與本院準
        備程序中所證述：「（出來時事情已發生了嗎？）出來時剛好聽到砰一聲，
        我的直覺反應是先看交通號誌，因為我覺得現在很多人肇事後就逃逸了，所
        以我特別注意，結果我看到省道的車輛（即上訴人之車）闖紅燈，撞到由大
        內往善化開的車輛（即被上訴人之車），當時大內往善化的方向是閃黃燈，
        還未變紅燈」等情相符（見本院八十九年五月三日準備程序筆錄），則其前
        後兩次均為一致之陳述，其證詞可信度已甚高。且據其所述，車禍事故發生
        時，撞擊聲甚大，而證人又剛好行經路口，有特別抬頭注意交通號誌之狀況
        ，按諸常理，在目睹車禍撞擊，又位於路口，則直接反應看交通號誌，亦係
        人之之常情。再參以本院命其當庭描繪車禍現場相關位置，及事發時證人所
        在位置，提示予上訴人閱覽後，上訴人亦表示：「證人所繪的圖沒有錯，我
        的車就是超商旁邊的那輛」，並當庭親自以紅筆標示出車禍後上訴人車輛之
        位置，亦核與證人所繪相同，且上訴人對於證人所繪之現場圖亦無爭執，若
        非證人其時在場，親眼所見，何能繪出如此詳細、正確之現場圖？復依上開
        圖所示，證人之車輛既停放於位於十字路口之７－１１門口，則依證人所言
        ，其於購物完畢欲取車之際，聽聞車輛撞擊之聲，抬頭即見視力所及之路口
        交通號誌，亦屬合理，何況當時為深夜十一時許，紅、綠色燈號在黑夜中較
        之於白晝更加顯眼，上訴人空言否認，以證人距離遙遠，無法看清燈號等語
        置辯，亦無可採。
  （四）再查，本件車禍當時，處理現場之善化分局茄拔派出所警員陳善貴於原審中
        證稱：我到場處理車禍，有問被告（即上訴人）是否闖紅燈，他說不知道。
        而原告是說被告闖紅燈，被告後來在作筆錄時，才說他是闖黃燈等語（見原
        審八十九年一月十二日言詞辯論筆錄），按上訴人若果真無闖紅燈，則於事
        故初發生，警員訊問之時，依一般常理，當矢口否認，據理力爭，豈有只推
        稱不知之理，並於事後製作筆錄之時，又改稱自己係闖黃燈，被上訴闖紅燈
        云云，顯係事後推諉之詞，要無可採。復參以前述，上訴人並不否認證人當
        庭所繪之現場圖，雖堅稱：他（即證人）看到的是撞擊後的燈號，不是撞擊
        當時的燈號（見本院八十九年五月三日準備程序筆錄），若依其所述，車禍
        發生當時，燈號之狀況應早於證人所見，而車輛碰撞發出聲響至證人抬頭看
        號誌，不過短短幾秒之距，依此推斷，則當時被上訴人之燈號在閃黃燈之前
        ，應係綠燈，上訴人之燈號在紅燈之前，仍為紅燈，益徵當時是上訴人闖紅
        燈至明，而上訴人於本院言詞辯論時，又翻異前詞，空言否認證人之證言，
        改口稱：係被上訴人闖紅燈云云，更可見係卸責之詞，洵不可採。
  （五）上訴人雖另提出其所有前開車輛受損相片九張，以證明係被上訴人闖紅燈云
        云，惟此相片只能證明該車之受損情形，無由據此推知究係上訴人或被上訴
        人闖紅燈之事實，其前揭辯詞，亦無可取。
四、綜上各情，證人蔡永青之證言堪可採信，本件車禍係肇因於上訴人闖紅燈，撞及
    被上訴人所有前開車輛，應堪認定。按駕駛人駕駛汽車，應遵守道路交通標誌、
    標線、號誌之指示，並服從執行交通勤務之警察或依法執行指揮交通及交通稽查
    任務人員之指揮，道路交通安全規則第九十條定有明文。查本件上訴人駕駛車輛
    行經設有交通號誌之上開路段，未遵守交通管制號誌，闖紅燈，撞及被上訴人之
    車輛，致該車受損害，上訴人顯有過失，其過失行為與被上訴人之車損間有相當
    因果關係，自應負侵權行為損害賠償責任，於法洵屬有據。又查被上訴人所有之
    車號Ｎ二－一六四一號小客車係於八十六年八月二十八日領照使用，現以十六萬
    元修復，其中工資為四萬六千八百元，零件為十一萬三千二百元，本件汽車之修
    理既以新零件更換損壞之舊零件，自應將零件折舊部分予以扣除，則依行政院所
    頒固定資產耐用年數表及固定資產折舊率之規定，小客車之耐用年數為五年，依
    定率遞減法每年折舊千分之三六九，另依營利事業所得稅結算申報查核準則第九
    十五條第八項規定，固定資產提列折舊採用定率遞減法者，以一年為計算單位,
    其使用期間未滿一年者，按實際使用之月數相當於全年之比例計算之，不滿一月
    者，以一月計。本件自小客車領照至被撞日即八十七年九月二十三日，已使用一
    年一個月，則其修理費之零件折舊部份應為第一年折舊部分四萬三千九百六十七
    元（113200X0.369＝41771），加上第二年未滿折舊部分二千一百九十六元﹝（0
    00000－00000）x0.369x1/12＝2196（元以下四捨五入）﹞，共計四萬三千九百
    六十七元，扣除折舊後，本件所得請求之零件部份修理費為六萬九千二百三十三
    元（000000－00000＝69233），此外被上訴人又支出工資四萬六千八百元，共得
    請求十一萬六千零三十三元。又本件車禍，係上訴人駕駛小客車，行經肇事地點
    道路，未依號誌指示行駛（闖紅燈），為肇事原因，被上訴人正常行駛，並無過
    失，此前揭台灣省車輛行車事故覆議鑑定委員會亦為相同之認定。是被上訴人依
    侵權行為損害賠償之法律關係，請求上訴人給付十一萬六千零三十三元之範圍內
    ，於法自屬有據。
五、綜上所述，本件上訴人之上揭所辯各情均非可採。從而，被上訴人本於侵權行為
    損害賠償之法律關係，請求上訴人給付十一萬六千零三十三元內及自起訴狀繕本
    送達之翌日即八十八年十一月七日起至清償日止，按週年利率百分之五計算之利
    息，為有理由，應予准許，超過部分，為無理由，不能准許。原審判命上訴人為
    上開給付，而駁回被上訴人其餘之訴，並依被上訴人之聲請，就其勝訴部分，酌
    定相當之擔保金額，為假執行之宣告，核無不當，上訴意旨指摘原判決不當，求
    予廢棄改判，為無理由，應予駁回。
六、因本案事證已臻明確，兩造其餘之攻擊防禦方法，經本院斟酌後，均與原判決結
    果不生影響，爰不予一一論駁，附此敘明。
七、結論，本件上訴為無理由，依民事訴訟法第四百三十六條之一第三項、第四百四
    十九條第一項、第七十八條，判決如主文。
中      華      民      國    八十九    年      六      月     五       日
                                臺灣臺南地法院民事第二庭
                                        審判長法  官  蔡美美
                                              法  官  王國忠
                                              法  官  莊玉熙
右為正本，係照原本作成。
本判決不得上訴。
中      華      民      國    八十九    年      六      月      五      日
                                          法院書記官  許美惠


司法院資訊處製作；財團法人民間司法改革基金會備份。
